臺灣臺南地方法院刑事判決　　　　　　　　　　　　九十一年度交訴字第一六號
　　公　訴　人　臺灣台南地方法院檢察署檢察官
　　被　　　告　甲○○
　　選任辯護人　洪梅芬律師
　　　　　　　　裘佩恩律師
　　　　　　　　楊惠雯律師
右列被告因公共危險等案件，經檢察官提起公訴（九十一年度偵字第五五三三號），
本院判決如左：
    主  文
甲○○服用酒類，不能安全駕駛動力交通工具而駕駛，處有期徒刑參月；又駕駛動力
交通工具肇事，致人受傷而逃逸，處有期徒刑捌月。應執行有期徒刑拾月，緩刑參年
。
被訴過失傷害部分公訴不受理。
    事  實
一、甲○○於民國九十一年五月二十五日下午十四時許，在台南市安平區○○○設○
    路邊攤飲用啤酒後，已達不能安全駕駛動力交通工具之程度，原應注意飲酒後，
    吐氣所含酒精濃度超過每公升０點二五毫克以上者，將為酒力所困，辨識力、注
    意力、反應力均不如常，依規定不得駕車，竟仍於同日下午十六時許，自該處駕
    駛車牌號碼ＲＯ－六六九九號（起訴書誤繕為ＯＲ－六六九九號）自用小客車，
    沿台南市○○路二二五號後方未命名之道路，自西往東方向，行至該路段台電設
    置之路燈安平區○八二一號前時，因酒後注意力、反應力、操控能力均變差，以
    致撞及同一時地對向駛來，由乙○○無照駕駛之車號ＺＶＪ－三八二號機車，乙
    ○○因之受有「雙手及雙腳多處擦傷、頭部撞傷」等傷害。豈料甲○○雖明知駕
    車肇事致乙○○受傷，然其竟未下車察看，或採取其他必要之救護措施，而逕行
    駕車逃離現場。於同日十六時五十二分，逃經台南市○○路與健康路口時，經警
    據報攔獲。而甲○○經警送郭綜合醫院抽血檢驗結果，其酒精濃度為每百公升二
    ○五點三八毫克，換算呼氣酒精濃度為每公升一點零二六九毫克，確已達於不能
    安全駕駛車輛之程度，而查獲上情。
二、案經台南市警察局第四分局報請臺灣臺南地方法院檢察署檢察官偵查起訴。
    理  由
甲、有罪部分：
一、右述犯罪事實，已據被告甲○○於本院審理中坦白承認，核與被害人乙○○所指
    述之情節相符，並有郭綜合醫院血清免疫報告單、刑法第一百八十五條之三案件
    測試觀察紀錄表、道路交通事故調查報告表一紙、舉發通知單及現場蒐證照片三
    十二張在卷足參。
二、按酒精使用後對人體之影響，除造成自主神經系統亢奮，與認知功能之暫  時性
    缺損外，與駕駛能力有關者，為對於移動景物的追蹤能力、經強光照射後恢復視
    力，及監視四周的注意力等，而此三種能力在夜間駕車尤其重要，許多人飲酒後
    因沒有可自覺的生理反應，以致腦部功能已缺損而仍不自知照常開車，此乃許多
    酒後駕車造成意外事故之主因之一（台北醫學院附設醫院精神科蔡尚穎主任論文
    「酒精對人體生理與行為之影響」參照），亦為刑法修正增訂第一百八十五條之
    三之立法理由。次按，許多研究指出呼氣酒精濃度達每公升０．二五毫克以上或
    血液中酒精濃度達０．０五﹪（五０mg/dl）以上，將使其複雜技巧障礙、駕駛
    能力變壞肇事率比未飲酒時高二倍（參見司法院第四十五、第四十六期司法業務
    研究會研究專輯刑事法律專題研究（十七）第三０七頁，中央警察大學交通學系
    暨交通管理研究所蔡中志——對飲酒不能安全駕駛之執法研究）。再者，道路交
    通安全規則第一百十四條第二款規定，汽車駕駛人飲酒後吐氣所含酒精成份（即
    濃度）超過每公升０．二五毫克以上者，不得駕車，即是基於酒精對人體中樞神
    經系統有麻醉作用，為維護安全駕駛，而為之禁止規定。另刑法第一百八十五條
    之三所稱服用酒類或其他相類之物，不能安全駕駛動力交通工具之公共危險條款
    ，則屬抽像危險犯之規定，此種抽象危險犯係伴隨飲酒過量駕車之行為而當然成
    立。換言之，只需客觀上有此種行為出現，危險即視為存在，是否果真肇事，並
    不影響公共危險罪責之成立，然如確實因之駕車肇事，其刑責之明顯性，自更不
    待言。又參考德國、美國之認定標準，對於酒精濃度呼氣已達每公升０．五五毫
    克或血液濃度達０．一一％以上，肇事率為一般正常人之十倍，認為已達「不能
    安全駕駛」之標準；至於上揭數值以下之行為，如輔以其他客觀事實得作為「不
    能安全駕駛」之判斷，亦認為應依刑法第一百八十五條之三之規定移送法辦處以
    刑罰，此有法務部八十八年五月十八日法八八檢字第００一六六九號函可資參照
    。
三、另查，被告於上述時、地，酒後駕車肇事之事實，除據其供認屬實外，被告駕車
    肇事後，經送醫測得換算其吐氣之酒精濃度尚達每公升一點○二六九毫克，亦有
    吐氣酒精濃度測試報告表一紙在卷可按，遠超法務部所定之每公升０點五五毫克
    之標準，參照右開說明可知，被告縱有優越之駕駛技巧可閃避道路之障礙，然有
    酒後駕駛能力降低之情形，而依前述道路交通安全規則之規定本不得駕車，被告
    竟無視上開規定，猶駕車外出，嗣後並因酒後行車不穩及疏未注意車前狀況，致
    撞及被害人，足證被告當時之注意力已無法集中，飲酒後確已影響其判斷力及肢
    體協調能力，故被告駕車當時，業已陷於不能安全駕駛之程度甚明。
四、按刑法第一百八十五條之四之駕車肇事逃逸罪，其立法意旨係在維護交通安全，
    加強救護，減少被害人之死傷，促使駕駛人於肇事後，能對被害人及時救護，因
    之行為人如駕車肇事致被害人受傷後，業已逃離現場，則因其肇事後未能立即對
    被害人施以及時之救護，以減少被害人之死傷，故其行為即已該當本條之犯罪構
    成要件。經查，本件被告明知肇事致人受傷，然其竟未立即下車，並對被害人施
    以及時之救護，而將肇事之小客車駛離現場，已如前述，是其行為已該當前述刑
    法第一百八十五條之四之駕車肇事逃逸罪之犯罪構成要件，應無疑義。
五、核被告甲○○所為，係犯刑法第一百八十五條之三之酒醉駕車罪、同法第一百八
    十五條之四之肇事逃逸罪。而被告所犯前述二罪間，構成要件不同，行為互殊，
    應予分論併罰。本院審酌被告犯罪之動機、目的，其生活狀況、品行、智識程度
    、本件犯罪所生之危險、損害，與其過失程度，以及其駕車肇事後，經送醫抽血
    檢驗，換算測得之吐氣所含酒精濃度，仍達每公升一點○二六九毫克。然被告犯
    罪後業已坦承不諱，並即與告訴人就民事賠償問題達成和解，亦有台南市中區調
    解委員會調解筆錄一紙在卷可憑。及被告犯後坦承犯行，顯見其犯後態度良好等
    一切情狀，分別量處如主文所示之刑，並定其應執行之刑，以資懲儆。又被告前
    未曾受有期徒刑以上刑之宣告，復有台灣台南地方法院檢察署刑案資料查註紀錄
    表及臺灣高等法院被告全國前案紀錄表各一紙在卷可按，其經此教訓，當知謹慎
    ，信無再犯之虞，本院認所宣告之刑，以暫不執行為適當，併諭知緩刑三年，以
    勵自新。
乙、公訴不受理部分：
一、公訴意旨另略稱：被告甲○○於九十一年五月二十五日十六時四十分許，駕駛車
    牌號碼ＲＯ─六六九九號自小客車，沿台南市○○路二二五號後方未命名之道路
    ，自西向東行駛，途經該路台電路燈安平區０八二一號前，應注意車前狀況，能
    注意而疏未注意，適有乙○○駕駛車牌號碼ＺＶＪ─三八二號機車，沿該路由東
    向西駛抵該處，致兩車迎面擦撞，乙○○因而受有(一)雙手及雙腳多處擦傷、(二)頭
    部撞傷之傷害，因認被告涉有刑法第二百八十四條第一項前段之過失傷害罪。
二、按告訴乃論之罪，告訴人於第一審辯論終結前得撤回其告訴，又告訴經撤回者，
    應諭知不受理之判決，刑事訴訟法第二百三十八條第一項、第三百零三條第三款
    分別定有明文。
三、本件告訴人乙○○告訴被告甲○○過失傷害案件，起訴書認被告係觸犯刑法第二
    百八十四條第一項前段之普通過失傷害罪嫌，依照同法第二百八十七條前段之規
    定，須告訴乃論。現據告訴人具狀撤回其告訴，參照前述說明，乃不經言詞辯論
    ，逕為不受理判決之諭知。
據上論斷，應依刑事訴訟法第二百九十九條第一項前段、第三百零三條第三款、第三
百零七條，刑法第一百八十五條之三、第一百八十五條之四、第五十一條第五款、第
七十四條第一款，判決如主文。
中      華      民      國      九十一    年     八     月    八      日
                                  臺灣臺南地方法院交通法庭
                                      法  官  蔡  直  青
右正本證明與原本無異。
如不服本判決，應於判決送達後十日內，向本院提出上訴狀。
                                      書記官  孫  鈴  堯
中      華      民      國      九十一    年     八     月      九      日
附錄法條：
中華民國刑法第一百八十五條之三
服用毒品、麻醉藥品、酒類或其他相類之物，不能安全駕駛動力交通工具而駕駛者，
處一年以下有期徒刑、拘役或三萬元以下罰金。
中華民國刑法第一百八十五條之四
駕駛動力交通工具肇事，致人死傷而逃逸者，處六月以上五年以下有期徒刑。
